【裁判字號】    99,消債更,123
【裁判日期】    990713
【裁判案由】    更生事件
【裁判全文】
臺灣板橋地方法院民事裁定           99年度消債更字第123號
聲  請  人  甲○○
上列當事人聲請消費者債務清理事件，本院裁定如下：
    主  文
聲請人亭雲自中華民國九十九年七月十三日下午四時起開始更
生程序。
命司法事務官進行更生程序。
    理  由
一、按法院開始更生程序之裁定，應載明其年、月、日、時，並
    即時發生效力；又法院裁定開始更生或清算程序後，得命司
    法事務官進行更生或清算程序，消費者債務清理條例第45條
    第1 項、第16條第1 項前段分別定有明文。
二、本件聲請意旨略以：聲請人因有不能清償債務之情事，目前
    債務總金額為新臺幣（下同）1,106,668元，前於民國95年7
    月依中華民國銀行公會會員辦理無擔保債務協商機制，與最
    大債權金融機構復華商業銀行股份有限公司（現為元大商業
    銀行股份有限公司）達成協商，並約定自95年8月起，分120
    期，利率3％，且每月10日以新臺幣（下同）12,806元，依
    各債權金額比例清償各項債務，至全部清償為止。嗣聲請人
    因非自願性離職，頓失經濟來源因而無法繳納協商金額，聲
    請人當時因為想積極處理債務，遂於98年6月10日與元大銀
    行變更原協商方案，改為自98年6月起，分180期，利率1％
    ，且每月10日以6,109元，依各債權金額比例清償各項債務
    ，至全部清償為止，惟因協商時有領失業補助金，而98年10
    月時失業補助金額領完，故無法繼續繳納協商費用，只好毀
    諾，爰請求裁定准予更生云云。
三、按債務人對於金融機構因消費借貸、自用住宅借款、信用卡
    或現金卡契約而負債務，在聲請更生或清算前，應提出債權
    人清冊，以書面向最大債權金融機構請求協商債務清償方案
    並表明共同協商之意旨，消費者債務清理條例第151 條第1
    項定有明文。而債務人與金融機構協商成立者，不得聲請更
    生或清算，但因不可歸責於己之事由，致履行顯有重大困難
    者，不在此限；消費者債務清理條例施行前，債務人依金融
    主管機關協調成立之中華民國銀行公會會員辦理消費金融案
    件無擔保債務協商機制與金融機構成立之協商，準用前項之
    規定，消費者債務清理條例第151 條第5 項、第6 項亦分別
    有明文可參。
四、次按前開法律規定之「但因不可歸責於己之事由，致履行顯
    有重大困難者，不在此限」，其立法意旨係基於債務清償方
    案成立後，應由債務人誠實遵守信用履行協商還款條件，惟
    於例外情形下發生情事變更，在清償期間收入或收益不如預
    期，致該方案履行困難甚或履行不能，因不可歸責於己之事
    由，始能聲請更生或清算。此規範意旨在避免債務人任意毀
    諾已成立之協商，濫用更生或清算之裁判上債務清理程序。
    蓋以債務清償方案係經當事人行使程序選擇權所為之債務清
    理契約，債務人應受該成立之協議所拘束。債務人既已與金
    融機構協商成立，如認該協商方案履行有其他不適當情形，
    自仍應再循協商途徑謀求解決。又所謂不可歸責於己之事由
    ，係指出於非己身所能控制之自然力或其他人為事由，具有
    猝然性而不能預知，非人力所能參與或所能阻止，而陷於不
    能履行承諾償還自己之債務者而言。
五、本院查：
（一）聲請人於消費者債務清理條例施行前，曾依金融主管機關
      協調成立之中華民國銀行公會會員辦理消費金融案件無擔
      保債務協商機制，與最大債權金融機構元大商業銀行股份
      有限公司達成協商，約定於95年8月起，每月應償還款項
      為12,806元，其後又於98年6月10日與元大銀行變更原協
      商方案，改為每月清償6,109元等情，業據聲請人提出協
      議書及無擔保債務還款計劃影本為證，且觀諸其提出之財
      團法人金融聯合徵信中心債權人清冊中「是否曾參與銀行
      公會債務協商」欄註記「Y」一節亦明。準此，本件聲請
      人依上開協商機制與最大債權金融機構協商成立後，再向
      本院聲請更生，尚須符合「不可歸責於己之事由致履行顯
      有重大困難」之法定要件，方為適法。
（二）經查，聲請人主張之事實，業據提出非自願性離職證明書
      、財政部台北市國稅局財產歸屬資料清單、就業保險失業
      （再）認定、失業給付申請書暨給付收據、前置協商機制
      協議書聯徵中心債權人清冊、勞工保險被保險人投保資料
      表、財政部台灣省北區國稅局96年度、97年度、98年度綜
      合所得各類所得資料清單等影本為證，經核與其所述相符
      。聲請人自陳目前任職於光頡科技股份有限公司，每月薪
      資為18,000元，而其負債尚有1,106,668元，堪認已顯無
      清償之可能，並具備不可歸責於己之事由。
六、綜上所述，本件聲請人無法依協議履行係因不可歸責於己之
    事由，又所負無擔保或無優先權之債務，並未逾1,200萬元
    ，且未經法院裁定開始清算程序或宣告破產，復查無消費者
    債務清理條例第6條第3項、第8條或第46條各款所定駁回更
    生聲請之事由存在，則聲請人聲請更生，應屬有據，自應准
    許。
七、依消費者債務清理條例第11條第1項、第45條第1項、第16條
    第1項，裁定如主文。聲請人於更生程序開始後，應另提出
    足以為債權人會議可決或經法院認為公允之更生方案以供採
    擇，俾免更生程序進行至依消費者債務清理條例第61條規定
    應行清算之程度，附此敘明。
中    華    民    國    99    年    7     月    13    日
                  民事第二庭    法  官  張谷輔
上為正本係照原本作成
本件不得抗告
本裁定已於99年7月13日下午4時公告
中    華    民    國    99    年    7     月    13    日
                                書記官  郭群裕

司法院資訊處製作；財團法人民間司法改革基金會備份。
